【裁判字號】    97,聲再,15
【裁判日期】    970122
【裁判案由】    毒品危害防制條例等
【裁判全文】
臺灣高等法院刑事裁定                 97年度聲再字第15號
再審聲請人
即受判決人  甲○○
                    美國
                    （現於臺北監獄執行中）
選任辯護人  邱鎮北律師
上列再審聲請人即受判決人因毒品危害防制條例案件，對於本院
96年度上訴字第3480號，中華民國96年10月16日第二審確定判決
（第一審案號：臺灣桃園地方法院96年度重訴字第3號；起訴案
號：臺灣桃園地方法院檢察署95年度偵字第23826號），聲請再
審，本院裁定如下：
    主    文
再審之聲請駁回。
    理    由
一、再審聲請意旨略以：再審聲請人即被告因運輸第一級毒品古
    柯鹼，經台灣桃園地方法院以96年度重訴字第3號判決判處
    有期徒刑15年，嗣經本院及最高法院判決上訴駁回確定在案
    。惟再審聲請人自遭查獲時起便已指出幕後主使為A男、B女
    ，於地院審理時更指出係綽號「小青」之女子及英文名CARL
    OS之男子委託其運輸古柯鹼入境，再審聲請人及辯護人並積
    極提出年籍資料、行動電話、赴港日期等相關線索供檢方追
    查，今A男黃冠銘已為警緝獲，現於台灣桃園看守所收押中
    ( 台灣桃園地方院檢察署96年度偵字第30070號，辰股偵辦)
    ，B女李俐菁亦經台灣桃園地方法院檢察署以96年度偵字第
    24384號、27832號起訴在案。查本案原確定判決前 (96年10
    月16日)，台灣桃園地方法院檢察署仍堅稱未調查分案，致
    本院認為查無共犯因而破獲之資料，而不予適用毒品危害防
    制條例第17條減輕其刑之規定，未料檢察官卻隨即於96年11
    月29日起訴B女李俐菁，且據了解李女已遭羈押2、3個月，
    卻因偵查不公開不願對法院透露偵辦進度，自屬新事實、新
    證據無疑。從而原確定判決認「經查前案紀錄並無Ａ男、Ｂ
    女因而破獲之資料，自無從得適用上開規定，減輕被告之刑
    」，實有謬誤，爰依刑事訴訟法第420條第1項第6款規定聲
    請再審云云。
二、按刑事訴訟法第420條第1項第6款所謂發見確實之新證據，
    係指該證據於事實審法院判決前已經存在，為法院、當事人
    所不知，不及調查斟酌，至其後始行發見，且就證據本身形
    式上觀察，固不以絕對不須經過調查程序為條件，但必須顯
    然可認為足以動搖原有罪確定判決，而為受判決人無罪、免
    訴、免刑或輕於原判決所認罪名之判決者為限。故受理聲請
    再審之最後事實審法院，應就聲請再審理由之所謂「新證據
    」，是否具備事實審判決前已經存在，為法院、當事人所不
    知，事後方行發見之「嶄新性」 (或稱「新規性」)，及顯
    然可認足以動搖原有罪確定判決，應為無罪、免訴、免刑或
    輕於原判決罪名之「顯然性」 (或稱「確實性」)二要件，
    加以審查，為判斷應否准予開始再審之準據，二者均不可或
    缺，倘未兼備上開學理上所謂「確實性」與「新規性」之二
    種再審新證據之特性，即不能據為再審之原因。(最高法院
    93年度台抗字第98號、86年度台抗字第477號裁判要旨參照)
    。而所謂確實之新證據，係指其證據之本身在客觀上可認為
    真實，毋須經過調查，即足以動搖原判決，使受刑人得受有
    利之裁判者而言，若在客觀上就其之真實性為如何，尚欠明
    瞭，非經相當之調查，不能辨其真偽，即與確實新證據之「
    確實」含義不符，自難採為聲請再審之理由 (最高法院85年
    台抗字第341號、424號判決均同此旨)。
三、經查：
  (一)本院96年度上訴字第3480號刑事判決認定略以: 「再審聲請
    人即被告甲○○係美國籍，住在美國洛杉磯市，民國(下同)
    95年4月間探親回台時，經介紹結識成年人A男、B女（按即
    黃冠銘、李俐青）。同年9月初某日，二人共同要求再審聲
    請人回美國後幫忙自美國攜帶物品入境台灣，再審聲請人因
    認二人平日對其照顧有加，礙於情誼乃表示同意幫忙，黃冠
    銘則告知請其自美國夾藏第一級毒品古柯鹼入境台灣。再審
    聲請人明知古柯鹼為毒品危害防制條例所規定之第一級毒品
    ，不得非法持有、運輸及販賣，屬懲治走私條例所規定未經
    許可不得私運來台之管制物品，仍與二人共同有自美國私運
    管制物品第一級毒品古柯鹼進口之犯意聯絡，嗣再審聲請人
    於同年10月初自台灣返回美國時，即按照A男指示聯絡，於
    同年月下旬某日，自某不詳墨西哥籍成年男子處，取得第一
    級毒品古柯鹼1包，並依黃冠銘教導之夾藏方式，託寄至高
    雄縣林園鄉○○○路94及96號，指名虛捏之「Chris Chang
    」為收件人，以此方法將管制進口之第一級毒品古柯鹼運輸
    入境。再審聲請人再於同年月8日搭機入境台灣，並先後多
    次撥打電話，與A男聯絡如何交付包裹事宜。嗣於同年月9日
    上午8時許，上開包裹送抵台灣桃園國際機場，經航警局人
    員以X光儀器檢測時發覺有異，會同財政部臺北關稅局人員
    拆封後，確認其內為第一級毒品古柯鹼，再由航警局人員陪
    同快遞公司人員依包裹所留地址前往送貨，經不知情之陳莉
    蓁出面領取時，告知航警局人員係再審聲請人託其出面領取
    包裹，始循線查悉上情」、「再審聲請人與A男、B女既謀議
    犯本件之罪，先由A男、B女預先聯絡美國之毒品來源，再推
    由再審聲請人在美國出面前往拿取毒品，並由再審聲請人自
    美國以寄運包裹之方式夾藏運輸毒品入境，足認再審聲請人
    與A男、B女，具有犯意聯絡、行為分擔，應論以共同正犯」
    、「再審聲請人雖主張本件得適用毒品危害防制條例第17條
    之規定減輕其刑，然其所供內容，係事涉共犯情節，而非供
    出毒品來源，且經查前案紀錄並無A男、B女因而破獲之資料
    ，自無從得適用上開規定，減輕其刑」等語，有本院前開判
    決書在卷可稽。
  (二)聲請再審意旨雖以本院上開刑事判決確定後，A男業經緝獲
    收押，B女亦經檢方起訴在案為由，主張本案有應適用毒品
    危害防制條例第17條減輕其刑之新事實及新證據云云。惟按
    毒品危害防制條例第17條規定，犯同條例第4條第1項至第4
    項、第5條第1項至第4項前段、第6條第1項至第4項、第7條
    第1項至第4項、第8條第1項至第4項、第10條或第11條第1項
    、第2項之罪，供出毒品來源，因而破獲者，得減輕其刑。
    其立法用意，旨在鼓勵被告供出其所製造、運輸、販賣或持
    有之毒品來源，俾追究出該毒品之前手，以澈底清除毒品氾
    濫。故所謂「供出毒品來源」係指具體供出上游之毒品來源
    ，以防止毒品之蔓延而言。如僅供出共犯，而未供出上游之
    毒品來源，即不得依前開法條減輕其刑 (參最高法院95年度
    台上字第489號裁判要旨)。本件再審聲請人與A男、B女之間
    ，彼此互有犯意聯絡及行為分擔，為共同正犯，已如前述，
    自不得依前開毒品危害防制條例之規定減輕其刑，原確定判
    決因認再審聲請人與A男、B女之間具有共犯關係，故本件不
    適用毒品危害防制條例第17條減輕其刑之規定，並於判決理
    由欄二、三，詳述其認事用法之依據，經核並無違誤。A男
    、B女雖於本件判決確定後經收押、起訴在案，惟起訴意旨
    亦認三人係基於共同犯意為連輸毒品行為，有臺灣桃園地方
    法院檢察署檢察官96年度偵字第24384、27832號起訴書附卷
    可稽。客觀上彼等與再審聲請人為共犯關係，顯非可認為足
    以動搖原有罪確定判決，而為再審聲請人無罪、免訴、免刑
    或輕於原判決所認罪名之判決，揆諸上揭說明，即與確實新
    證據之「確實」含義不符，自難採為聲請再審之理由。
  (三)綜上，再審聲請人所列事證，核與刑事訴訟法第420條第1項
    第6款之規定不合，其再審之聲請為無理由，應予駁回。
四、據上論斷，應依刑事訴訟法第434條第1項，裁定如主文。
中    華    民    國    97    年    1    月    22    日
                  刑事第九庭審判長法  官  劉景星
                                  法  官  吳啟民
                                  法  官  王敏慧
以上正本證明與原本無異。
如不服本裁定，應於收受送達後五日內向本院提出抗告狀。
                                  書記官  丁淑蘭
中    華    民    國    97    年    1     月    22    日


司法院資訊處製作；財團法人民間司法改革基金會備份。
